臺灣板橋地方法院刑事判決　　　　　　　99年度訴字第2996號
公　訴　人　臺灣板橋地方法院檢察署檢察官
被　　　告　歐陽振興
選任辯護人　吳伯昆　　律師
上列被告因強盜案件，經檢察官提起公訴（99年度偵字第22894
號），本院判決如下：
    主  文
歐陽振興攜帶兇器竊盜，因防護贓物、脫免逮捕，當場施以脅迫
，累犯，處有期徒刑柒年陸月，扣案之磨成尖頭狀之鏍絲起子壹
支沒收。
    事  實
一、歐陽振興前因竊盜案件，經法院判處有期徒刑4 月、4 月、
    4 月，並定其應執行有期徒刑10月確定，自民國（下同）98
    年5 月22日起算執行，至99年2 月18日縮刑執行完畢，竟仍
    不知悛悔，基於為自己不法所有之意圖，於99年8 月19日上
    午10時42分許，攜帶長約23公分客觀上足以對人之生命、身
    體構成危害之兇器即磨成尖頭狀之鏍絲起子乙支（按歐陽振
    興將該磨成尖頭狀之鏍絲起子乙支藏放在其褲子後面口袋內
    ），前往台北縣中和市（按現改制為新北市中和區○○○路
    634 之9 號地下室「頂好超市泰和店（下稱頂好泰和店）」
    內，先竊得頂好泰和店陳列在通往1 樓樓梯之地下室轉角處
    酒架上之高梁酒2 瓶，將之藏放在其褲子後面之口袋內，再
    以所穿襯衫上衣下襬遮掩，未付款結帳即逕行走出頂好泰和
    店結帳出口，惟遭頂好泰和店店長錢麗筠發覺上情，立即告
    知店員羅寶珠，並一同自後追近歐陽振興欲拿回上開2 瓶高
    梁酒，嗣歐陽振興即轉身走上通往1 樓樓梯約2 個階梯處，
    並自其褲子後面口袋內抽出上開磨成尖頭狀之鏍絲起子乙支
    又續沿著樓梯往1 樓跑，錢麗筠、羅寶珠2 人亦追至通往1
    樓樓梯之樓梯上，歐陽振興見狀竟為防護上開2 瓶高梁酒之
    贓物及脫免遭錢麗筠、羅寶珠2 人之逮捕，即以右手持上開
    磨成尖頭狀之鏍絲起子往前比著錢麗筠、羅寶珠2 人左右揮
    舞之脅迫手段，並對其等2 人脅稱「不要過來，不要過來」
    等語，致錢麗筠、羅寶珠2 人均因恐其等生命、身體遭受危
    害，陷於難以抗拒後，而停止追近歐陽振興，歐陽振興即趁
    隙逃至通往1 樓樓梯之1 樓出口處，歐陽振興又再持上開磨
    成尖頭狀之鏍絲起子回頭對錢麗筠、羅寶珠2 人脅稱「你們
    不要過來」等語，後跑至馬路對面，騎用其停放在該處之腳
    踏車，往景平路方向逃逸離去。
二、案經頂好泰和店店長錢麗筠訴由台北縣政府警察局（按現改
    制為新北市政府警察局）中和第一分局報請臺灣板橋地方法
    院檢察署檢察官偵查起訴。
    理  由
一、訊據被告歐陽振興固坦承於上開時地攜帶上開磨成尖頭狀之
    鏍絲起子乙支，前往頂好泰和店竊得該店陳列在酒架上之高
    梁酒2 瓶，並未付款結帳即逕行走出頂好泰和店結帳出口，
    並跑過1 樓馬路騎腳踏車跑掉乙情屬實，惟矢口否認上開犯
    行，辯稱：伊係走到1 樓超市店門口時，發現後面有二位女
    店員追伊叫伊，伊才拿出上開鏍絲起子說「你們不要抓我，
    我會自殺」，伊沒有持鏍絲起子對她們比任何動作，她們停
    下來站在原地，沒有靠過來，伊是自衛，他們追，伊會嚇到
    ，伊沒有要傷害任何人云云。經查：
  (一)被告及其辯護人以被告本人於警詢之供述，因筆錄記載不實
    ，認其無證據能力云云，惟被告於99年8 月20日之警詢筆錄
    內容，經本院於100 年3 月16日審判期日時，當庭播放勘驗
    被告之警詢錄音光碟乙片後，認「錄音時間全長22分53秒，
    採一問一答方式，惟偶有其他在旁之警員協助詢問，警員詢
    問時之語氣態度尚稱平和，並無對被告強暴脅迫或其他不正
    方法詢問之情形。警員詢問之問題，絕大多數均係業已先行
    繕打在電腦內，詢問問題時，警員會照著已先行繕打之問題
    逐字照唸，再由被告回答，警員再將被告之回答紀錄於筆錄
    內。被告針對警員所詢問之問題，有時無法在第一時間立即
    正確理解問題之意思，其對於他人講話內容之理解能力，似
    略遜於一般人。針對警詢筆錄第4 頁第2 個問題，被告先是
    回答『沒有』，警員又問『有沒有？』，被告回答『沒有』
    ，警員問『你』，被告緊接著說『喔，喔』，警員又問『有
    沒有，我問你，有沒有，你自己講？』，被告回答『喔我自
    己，自己，有，有啦。』。針對警詢筆錄第4 頁第3 個問題
    ，警員當時口述筆錄上所記載之問題之後，旋即緊接說『是
    不是這樣？你是不是啦？是不是拿那支，為了，為了，為了
    叫她們不要追你嗎？對不對？』，被告回答『對對對』，警
    員問『是不是？』，被告回答『對對對對對對』，詳細詢答
    內容如附件譯文所載」在卷，茲被告上開警詢筆錄內容雖非
    依被告當時之回答一一逐字記載，但仍與被告當時回答上開
    警詢問題時之主要意思相符，而經記錄警員將之扼要記載在
    上開警詢筆錄上，應堪認定，則被告及其辯護人主張上開警
    詢筆錄之記載不實，而認無證據能力云云，揆諸上述，容有
    未合，被告於上開警詢筆錄所為之供述，既無刑事訴訟法第
    156 條第1 項所規定出於強暴、脅迫、利誘、詐欺、疲勞訊
    問、違法羈押或其他不正方法之情形，自有證據能力，合先
    敘明。至於證人錢麗筠於警詢中所為之陳述，應屬被告以外
    之人於審判外所為之言詞，且被告及其辯護人亦爭執其證據
    能力，依刑事訴訟法第159 條第1 項之規定，自無證據能力
    ，附此敘明。
  (二)查被告於上開時地攜帶上開磨成尖頭狀之鏍絲起子乙支，前
    往頂好泰和店竊得該店陳列在通往1 樓樓梯之地下室轉角處
    酒架上之高梁酒2 瓶，並未付款結帳即逕行走出頂好泰和店
    結帳出口，並跑過1 樓馬路騎腳踏車跑掉乙情，業據被告於
    本院審理時坦承不諱，核與證人錢麗筠、羅寶珠2 人於本院
    審理時此部分證述之情節（見本院卷100 年5 月19日審判筆
    錄第5 、9 頁），均相符合，復有臺灣板橋地方法院檢察署
    於99年9 月1 日勘驗被告進入頂好泰和店內行竊之監視錄影
    光碟之勘驗筆錄乙份（見偵查卷第49頁）及其監視錄影翻拍
    照片11張，在卷可稽，足堪認定。
  (三)又被告竊得上開2 瓶高梁酒後逃離頂好泰和店之過程，業據
    證人錢麗筠於本院審理時證稱：當時他拿了高梁酒，我們就
    追上去，其實我們當時是想要他把酒拿下來，他看到我們追
    他，他手上就著一個很長的鐵的器具，我們一路跟著他往樓
    上走，他就一邊拿著那個東西對我們說「你不要過來，你不
    要過來」，就一邊往樓上走，手上拿著那個東西就對著我們
    ，我們也在後面追他，後來他就騎腳踏車往景平路方向走掉
    ，他是從他褲子後面的口袋拿出那個東西，並有對我們揮舞
    ，他沒有說如果要抓他要自殺，他拿著鐵的器具往我們揮舞
    時，我有感到害怕，我們不敢上前，他走我們就跟在後面，
    一直追到樓上大門口，他揮舞鐵的器具時，我們不敢反抗或
    上前去把高梁酒拿回來，且我們是女生，那個鐵的器具就是
    有尖銳的感覺，他是在酒架旁邊拿出那個長長鐵的東西，他
    酒已經拿到手上，我正在補貨頭轉過來就看到被告，當時另
    外還有一個員工（按即羅寶珠），我跟她說有小偷，他看到
    我們知道他有拿，就從身上拿出那把東西，就在酒架旁邊，
    我們貨架轉過來就是樓梯口，我們是地下室，當初有錄影存
    證，看到他在地下室往1 樓的樓梯口，那個畫面就有他亮器
    具的畫面，他當時真的是在我們貨架到樓梯口轉彎的角落，
    他拔這個器具是看到我們有上前就亮出來，他就手持鐵的器
    具往前對著我們揮舞，並說「不要過來」，因為他往上跑，
    我們就往上追，我們是想把酒拿回來，結果他騎腳踏車就走
    掉了，當時我們有按緊急按扭，警察及保全有過來，我有報
    備我們保安主任，我和保安主任一起到警局等語（見本院卷
    10 0年5 月19日審判筆錄第5 至8 頁）及證人羅寶珠於本院
    審理時證稱：我們店長（按即錢麗筠）說那個人有偷東西，
    有看到酒一瓶在口袋，我不知道他偷了幾瓶，我想要跟他拿
    回來，我就走到樓梯，他已經跑上二個階梯，他就回頭拿著
    刀子或匕首或鏍絲起子或什麼東西，就尖尖的比著我們說「
    不要過來」，他又繼續跑上去，我們在後面追上去，他已跑
    到1 樓時又回頭手揮說「你們不要過來」，因為他車子停在
    馬路對面，他就跑到對面去牽腳踏車，後來他就騎腳踏車離
    開，我發現他時他已經走到B1樓梯要上樓梯，是我們店長跟
    我講的，我沒有看到他從那裡拿出那個尖尖長長的東西，但
    我看到他手一直揮，他在揮舞時沒有說「要抓我的話我要自
    殺」，看到他揮我們2 個人就楞在那裡看他揮，他就繼續跑
    ，他跑我們就追，他持這個尖尖長長的東西揮舞，會讓我沒
    有辦法反抗，而不敢上前去搶回他偷的高梁酒，他就拿著那
    個東西對著我們左右揮，叫我們不要過來，動作也算蠻大的
    ，沒有對著我們身體砍過來，尖尖長長的東西大約15公分左
    右，我不知道是什麼東西，他向我們揮舞時尖尖的那面是對
    著我們，我沒有辦法反抗，我不敢動，也不敢那個，會怕受
    傷，我怕上前會被他刺到，所以我們不敢上前去，他跑到1
    樓以後還有拿尖尖的東西在揮說「不要過來，不要過來」，
    他當初揮的時候我們2 個人站在那裡，我們停止他又再跑，
    我們才又追著上去，他已跑到1 樓時，我們也在地下1 樓與
    1 樓中間的平台，他還轉頭說你們不要過來，他停我們就停
    ，照片上收銀台那個人好像是我，我跑在最前面，店長在後
    面等語（見本院卷100 年5 月19日審判筆錄第9 至14頁）綦
    詳，又揆諸偵查卷第23頁正面之監視錄影翻拍照片2 紙，可
    見被告當時係以極快之速度自通往1 樓樓梯中間之平台跑至
    樓梯之1 樓出口處處，且被告當時右手確持有一與扣案之上
    開磨成尖頭狀之鏍絲起子外形相似之細長物品，是錢麗筠、
    羅寶珠2 人於發現被告竊得上開2 瓶高梁酒後一同追至通往
    1 樓樓梯之樓梯上，被告見狀為防護上開2 瓶高梁酒之贓物
    及脫免遭錢麗筠、羅寶珠2 人之逮捕，即以右手持上開磨成
    尖頭狀之鏍絲起子往前比著錢麗筠、羅寶珠2 人左右揮舞之
    脅迫手段，並對其等2 人脅稱「不要過來，不要過來」等語
    ，致錢麗筠、羅寶珠2 人均因恐其等生命、身體遭受危害，
    陷於難以抗拒後，而停止追近被告，被告即趁隙逃至通往1
    樓樓梯之1 樓出口處，被告又再持上開磨成尖頭狀之鏍絲起
    子回頭對錢麗筠、羅寶珠2 人脅稱「你們不要過來」等語，
    後跑至馬路對面，騎用其停放在該處之腳踏車，往景平路方
    向逃逸離去乙情，亦堪認定。
  (四)雖被告於本院審理時辯稱：伊係走到1 樓超市店門口時，發
    現後面有二位女店員追伊叫伊，伊才拿出上開鏍絲起子說「
    你們不要抓我，我會自殺」，伊沒有持鏍絲起子對她們比任
    何動作，她們停下來站在原地，沒有靠過來，伊是自衛，他
    們追，伊會嚇到，伊沒有要傷害任何人云云，不僅核與證人
    錢麗筠、羅寶珠2 人上開證述之情節有違，有如上述，且偵
    查卷第23頁正面之監視錄影翻拍照片2 紙，已可見被告當時
    係以極快之速度自通往1 樓樓梯中間之平台跑至樓梯之1樓
    出口處時，顯與被告所辯稱其係走至往來1 樓樓梯之1 樓出
    口前始發現其後面有二位女店員追伊叫伊云云不符，而錢麗
    筠、羅寶珠2 人當時自後追近被告之目的，係為向被告拿回
    上開2 瓶遭其竊得之高梁酒乙節，業據證人錢麗筠、羅寶珠
    2 人於本院審理時證述在卷，有如上述，且被告亦供承確有
    竊得上開2 瓶高梁酒屬實，則錢麗筠、羅寶珠2 人自後追近
    被告索回上開2 瓶高梁酒，自屬其等2 人合法權利之行使，
    而非屬「現在不法之侵害」，被告辯稱伊因嚇到、自衛云云
    ，自不符刑法第23條所規定之「正當防衛」要件，至為灼然
    。被告上開所辯，顯均係事後卸責之詞，不足採信。
  (五)綜上所述，被告上開犯行已臻明確，應予依法論科。
二、查上開磨成尖頭狀之鏍絲起子乙支，屬金屬硬物，長約23公
    分（按其中金屬部分長約12.5公分），此有本院99年12月3
    日勘驗筆錄乙份可佐，在客觀上顯足以對人之生命、身體構
    成危害，應屬兇器之一種，核被告所為，係犯刑法第330 條
    第1 項之攜帶兇器竊盜，因防護贓物、脫免逮捕，而當場施
    以脅迫罪。被告於上開時地竊得上開2 瓶高梁酒後，因見錢
    麗筠、羅寶珠2 人亦追至通往1 樓樓梯之樓梯上，竟為防護
    上開2 瓶高梁酒之贓物及脫免遭錢麗筠、羅寶珠2 人之逮捕
    ，即以右手持上開磨成尖頭狀之鏍絲起子往前比著錢麗筠、
    羅寶珠2 人左右揮舞之脅迫手段，並對其等2 人脅稱「不要
    過來，不要過來」等語，因錢麗筠、羅寶珠2 人本屬一介女
    流，面對成年力壯之被告男子，要索回上開2 瓶遭竊之高梁
    酒，本恐力有未迨，加上被告當時所持上開磨成尖頭狀之鏍
    絲起子乙支，復為一具有相當長度之金屬硬物，在客觀上並
    足以對人之生命、身體構成危害，是被告以右手持上開磨成
    尖頭狀之鏍絲起子往前比著錢麗筠、羅寶珠2 人左右揮舞之
    脅迫手段，並對其等2 人脅稱「不要過來，不要過來」等語
    所為，證人錢麗筠、羅寶珠2 人於本院審理時均已證稱其等
    不敢反抗，不敢上前等語在卷，有如上述，客觀上亦顯足以
    致錢麗筠、羅寶珠2 人陷於難以抗拒之地步，至為顯然。又
    被告前因竊盜案件，經法院判處有期徒刑4 月、4 月、4 月
    ，並定其應執行有期徒刑10月確定，自98年5 月22日起算執
    行，至99年2 月18日縮刑執行完畢，此有被告之臺灣高等法
    院被告前案紀錄表乙份可佐，其復於5 年內，故意再犯有期
    徒刑以上之本罪，為累犯，應依刑法第47條第1 項之規定，
    加重其刑。爰審酌被告本件犯罪之動機、目的、手段、所生
    危害及其犯罪後之態度等一切情狀，量處如主文所示之刑，
    以資懲儆。
三、扣案之上開磨成尖頭狀之鏍絲起子乙支，為被告所有供上開
    犯罪所用之物，業據被告供承在卷，應依刑法第38條第1 項
    第2款之規定，宣告沒收之。
據上論斷，應依刑事訴訟法第299 條第1 項前段，刑法第330 條
第1 項、第47條第1項、第38條第1 項第2 款，判決如主文。
本案經檢察官陳映蓁到庭執行職務。
中    華    民    國  100     年    7     月    28    日
                  刑事第六庭  審判長法  官  戴嘉清
                                    法  官  王瑜玲
                                    法  官  林晏鵬
以上正本證明與原本無異
如不服本判決應於送達後10日內向本院提出上訴狀
                                    書記官  陳映孜
中    華    民    國   100    年    8     月    3     日
附錄法條：刑法第330條
中華民國刑法第330條
（加重強盜罪）
犯強盜罪而有第 321 條第 1 項各款情形之一者，處 7 年以上
有期徒刑。
前項之未遂犯罰之。